最　高　行　政　法　院　判　決　　　　　　　　　　九十一年度判字第四一○號
　　原　　　告　甲○○
　　被　　　告　財政部基隆關稅局
　　代　表　人　朱恩烈
右當事人間因私運貨物進口事件，原告不服財政部中華民國八十九年五月十九日台財
訴第0000000000號再訴願決定，提起行政訴訟，本院判決如左：
　　主  文
原告之訴駁回。
訴訟費用由原告負擔。
　　事  實
緣吉洋船務代理股份有限公司代理之NICOSIA 輪第七十七航次自香港載運進口十三只
貨櫃乾蒜球（艙單號碼第八四＼六二五六＼○○○六號），於民國八十四年十月十四
日進儲被告所轄大三鴻國際貨櫃股份有限公司貨櫃集散站，進口艙單列載毛重為一六
○、○八○公斤，進站時經會同站方共同過磅結果，實際毛重為二三四、○三○公斤
。原告與訴外人衛吾疆、王克定及曾裕銧等共謀，自當日迄同年十月十九日共同運
重量九○、六○○公斤（淨重八一、六○○公斤）之乾蒜球出站。經新竹縣警察局竹
北分局（新工派出所）查獲，移送被告審理違章成立，認定原告與訴外人衛吾疆等共
同竊取貨櫃集散站未稅進口貨物私運進入課稅區，顯有規避檢查、偷漏關稅、逃避管
制之違法行為，被告乃依據海關緝私條例第三十六條第一項規定，處貨價二倍之罰鍰
計新臺幣（以下同）三、六五一、八九二元，並依同條例第四十四條規定追徵所漏進
口稅費計六九二、八○九元，原告不服，聲明異議，未准變更，提起訴願、再訴願，
均遭決定駁回，遂提起行政訴訟，茲摘兩造訴辯意旨於次：
原告起訴意旨略謂：一、按海關緝私條例第三十六條第一項之規定，係指「私運貨物
進口」者而言，其處罰之行為客體，乃針對「私自運送管制貨物進口」之行為；若受
處分人非上開行為之當事人，即無據該規定裁處罰鍰之理由；此觀之同條第四項之規
定就「．．．貯藏、購買、代銷之行為．．．免罰。」等另有明文之處罰即可瞭然。
查本件原告係與王克定等人進入大三鴻貨櫃集散場竊取管制貨品，此非但為被告於處
分書事實欄中所載明，並為臺灣高等法院八十六年度上訴字第四五二四號判決書所明
文，是此事實應屬確定，即原告等僅係入站內竊取乾蒜球尚無私運貨物之事實；則原
告並非貨主又無私運進口之事實，僅憑竊取貨物之行為，自難以本條例第三十六條第
一項之規定相繩。二、被告八十八年十月二十五日基普桃字第八八一○八四五六號通
知書之駁回異議理由謂「行為犯之處罰，應以行為人為對象，偷竊貨櫃站內未稅管制
進口物品，即涉私運行為，自應負私運進口之責任」云云，此顯有模糊焦點似是而非
之謬論！按原告等主觀上根本無私運貨物進口之意圖，如何能以私運之行為相繩？！
且若該理由成立，則何以當初公訴人及法院不依懲治走私條例之規定移送並論罪科刑
？！由此即可窺知前開通知書駁回異議理由之謬誤！再查，被告於八十五年度第一六
一○號處分書，業已明依第三十六條第一項之規定課處原告等罰鍰，則何以就同一
事件要一事二罰而再行來函課處？！實有違一事不二罰原則甚顯！三、通知書中謂二
次裁處乃針對尚未運出站與已運出站者而言，則不知此二次之貨運重量被告如何
認定？！又如何計算罰鍰金額？！在刑事判決中就運出站之數量根本無法認定，則
原處分、訴願決定及再訴願決定之依據顯有失當。四、查原告於本件僅係擔任把風之
工作，要無與王克定等人有竊取乾蒜球之犯意聯絡，自無所謂私運貨物進口行為在，
原處分顯有訛誤。為此狀請撤銷原處分及一再訴願決定等語。
被告答辯意旨略謂：一、本案係吉洋船務代理股份有限公司代理之 NICOSIA輪第七十
七航次自香港載運進口十三只貨櫃乾蒜球於八十四年十月十四日進儲被告所轄大三鴻
國際貨櫃股份有限公司貨櫃集散站，進口艙單列載毛重為一六○、○八○公斤，進站
時經會同站方共同過磅結果，實際毛重為二三四、○三○公斤；同年十月十九日深夜
新竹縣警察局竹北分局新工派出所員警在該貨櫃站外查獲原告行跡可疑，經該分局偵
訊結果，原告自承擔任偷竊本案乾蒜球之把風工作；同年月二十日共同涉案人衛吾疆
又主動向新工派出所投案承認偷竊本案乾蒜球。由於本案遭竊乾蒜球數量龐大，被告
所屬桃園分局經函請內政部警政署保三總隊第二大隊偵查結果，大三鴻貨櫃站員工王
克定及曾裕銧亦涉嫌，曾君並於偵訊時自承擔任本案之把風任務；同年月二十一日被
告駐站關員會同站方將該批十三只貨櫃乾蒜球全部重新過磅結果，毛重僅剩一一三、
五七七．五公斤，短少一二○、四五二．五公斤。經清查存站所有貨櫃，於空櫃區查
獲二只貨櫃（櫃號：GSTU6353/50,GSTU0000000 ）內匿藏被竊之乾蒜球毛重二九、八
五二．五公斤，淨重二六、八六五．五公斤，其餘被竊部分重量九○、六○○公斤（
淨重八一、六○○公斤）已遭運出站；全案經臺灣新竹地方法院檢察署檢察官提起
公訴，並經臺灣新竹地方法院判決原告及王克定、曾裕銧、衛吾疆等人竊罪，再經
臺灣高等法院判決上訴駁回確定，此有被告第八八－○六七三號緝私報表及新竹縣警
察局竹北分局八十四年十一月十日北警刑字第一一七八○號函、內政部警政署保安警
察第三總隊第二大隊八十四年十二月十一日（八四）貳警刑字第二八八○號函、原告
及衛吾疆、王克定、曾裕銧等人警訊筆錄，以及臺灣新竹地方法院檢察署檢察官八十
四年偵字第九六八一號、一○五八七號、八十五偵字第二二一號起訴書、臺灣新竹地
方法院八十五年度易字第一七二四號刑事判決、臺灣高等法院八十六年度上訴字第四
五二四號刑事判決附卷可稽。被告經核相關卷證資料，以原告與王克定、曾裕銧及衛
吾疆等四人顯有共同竊取貨櫃集散站未稅進口貨物私運進入課稅區，有規避檢查、偷
漏關稅、逃避管制之行為，洵堪認定，被告爰依前揭法條共同科處貨價二倍之罰鍰，
並追徵所漏進口稅費，於法並無不合。二、訴訟理由二稱：「海關緝私條例第三十六
條第一項之規定，係指『私運貨物進口』者而言，其處罰之行為客體，乃針對『私自
運送管制貨物進口』之行為，若受處分人非上開行為之當事人，即無據該規定裁處罰
鍰之理由，此觀之同條第四項之規定就『．．．貯藏、購買、代銷之行為．．．免罰
。』等另有明文之處罰即可瞭然；查本件原告係與王克定等人進入大三鴻貨櫃集散場
竊取管制貨品，此非但為基隆關稅局於處分書事實欄中所載明，並為臺灣高等法院八
十六年度上訴字第四五二四號判決書所明文認定，是此事實應屬確定，即原告等僅係
入站內竊取乾蒜球，尚無私運貨物之事實，則原告並非貨主又無私運進口之事實，僅
憑竊取貨物之行為，自難以海關緝私條例第三十六條第一項之規定相繩。」乙節，經
查本案所涉貨物乾蒜球，係在海關監管下尚未經完稅放行者，其應課進口稅率為百分
之三十七．五且屬管制物品，原告既已承認臺灣高等法院八十六年度上訴字第四五二
四號判決書所述為事實，則原告與同案受處分人等潛入四周圍之貨櫃場內偷竊未稅乾
蒜球，即合於海關緝私條例第三條所定規避檢查，偷漏關稅、逃避管制之私運行為，
即應受罰；復依據行政法院五六年度判字第二一七號判例意旨－「行為犯之處罰，應
以行為人為對象」，則原告偷竊貨櫃站內未稅管制進口物品，即涉及私運之行為，自
應負私運進口之責任，不問該項私貨所有權究竟誰屬，原告上稱訴訟理由顯係對法令
規定刻意曲解，無足採信。三、訴訟理由三稱：「．．．基普桃字第八八一○八四五
六號通知書之駁回異議理由謂『行為犯之處罰，應以行為人為對象．．．』．．．按
原告等主觀上根本無私運貨物進口之意圖，如何能以私運之行為相繩？．．．何以當
初公訴人及法院不依懲治走私條例之規定移送並論罪科刑？．．．何以就同一事件要
一事二罰而再行來函課處？實有違一事不二罰原則甚顯！」乙節，查海關緝私條例第
三條明文規定：「本條例稱私運貨物進口、出口，謂規避檢查，偷漏關稅或逃避管制
．．．。」，即所謂私運貨物進口，僅須任具規避檢查，偷漏關稅或逃避管制等三種
違法行為其一即足，不須三者皆備。原告偷竊貨櫃站內未稅管制進口物品，即涉私運
行為，自應負私運進口之責任。又「走私不能適用懲治走私條例科刑者，仍可援引海
關緝私條例處罰」，本院四十二年度判字第二一號著有判例。本案法院不依懲治走私
條例論處原告及涉案人，並不影響海關緝私條例之適用。又原告所稱何以同一事件要
一事二罰而再行來函課處，實為原告誤解法令冀圖卸責之詞，洵非可採。查本案未稅
乾蒜球於存站期間遭原告及同案受處分人竊數量概分兩部分，第一部分為尚未運
出站而存於櫃場空櫃內者為二六、八六五．五公斤（即為被告八十五年度第一六一
○號處分書科罰部分）；第二部分為遭竊出站者為九○、六○○公斤。揆諸首揭本
案事實說明，本案處分並無違誤，更無一事二罰。四、訴訟理由四稱：「．．．不知
此二次之貨運重量基隆關稅局緣何認定？又如何計算罰鍰金額？在刑事判決中就運
出站之數量根本無法認定，則原處分、訴願決定及再訴願決定之依據顯有失當」乙節
，查本案來貨於八十四年十月十四日進儲大三鴻貨櫃站，過磅結果實際毛重為二三四
、○三○公斤；竊案發生後，被告駐站關員於同年月二十一日站方會同過磅結果毛重
僅一一三、五七七．五公斤，共短少一二○、四五二．五公斤，扣除存櫃場空櫃內
未運出站之重量二九、八五二．五公斤．運出站之毛重為九○、六○○公斤。而
臺灣新竹地方法院八十五年度易字第一七二四號刑事判決理由一(二)所載重量八九、六
二○公斤，係據大三鴻貨櫃站職員余成建於八十四年十月二十四日十四時四十分在竹
北分局新工派出所筆錄所載重量。惟本案遭竊重量應為竊案緝獲時間（即八十四年十
月二十一日）過磅結果計算出之短少重量為準，淨重計算如下：
毛重－包裝紙箱重＝淨重
90,600公斤－9,000公斤＝81,600公斤（81.6MT）
（註：包裝紙箱重係由毛重除以每箱毛重十一公斤得出共八、二三七箱遭竊，每包空
紙箱重一公斤，共八、二三七公斤，奉准以九、○○○公斤扣除）
罰鍰金額計算如下：
淨重×單價×率＝完稅價格
81.6MT×CIF USD 830/ MT×26.96TWD/USD＝TWD1,825,946
TWD1,825,946×2＝TWD3,651,892（二倍罰鍰金額）
完稅價格×稅率＝進口稅
TWD1,825,946×37.5%＝TWD684,730
完稅價格×費率＝商港建設費
TWD1,825,946×0.4%＝TWD7,303
完稅價格×費率＝推廣貿易費
TWD1,825,946×0.0425%＝TWD776
TWD684,730＋TWD7,303＋TWD776＝TWD692,809（追徵所漏進口稅費）
其中「單價」係依據財政部關稅總局大陸物品鑑定委員會第三三四次會議審議決議，
本案貨物乾蒜球「係大陸物品」，並參據權責核價單位財政部關稅總局驗估處查價結
果，以對原告最為有利之價格（即河南蒜）認定。本案處分原告及共同受處分人均依
規定辦理，且臺灣新竹地方法院刑事判決理由一(三)亦詳載被運乾蒜球之箱數及重量
，原告所稱「在刑事判決中就運出站之數量根本無法認定」乙節，顯為飾詞，不足
採信。五、訴訟理由五稱：「查原告．．．僅係擔任把風工作，要無與王克定等人有
竊取乾蒜球之犯意聯絡，自無所謂私運貨物進口行為在．．．」乙節，參據臺灣新竹
地方法院八十五年度易字第一七二四號刑事判決書判決理由二「核被告王克定、曾裕
銧、衛吾疆、甲○○所為，均係犯刑法．．．加重竊罪。被告四人與彭振德暨．．
．工人三人共同犯罪，彼此間有犯意聯絡及行為分擔，均為共同正犯。．．．」，原
告訴稱無竊取乾蒜球之犯意聯絡顯與法院認定之事實不符，況查原告所涉私運貨物進
口之行為，已如答辯理由二、三所述，茲不再贅，上稱訴訟理由核無可採。六、綜
上所述，原告之訴顯無理由，謹請予以駁回等語。
　　理  由
按「私運貨物進口、出口或經營私運貨物者，處貨價一倍至三倍之罰鍰。」、「有違
反本條例情事者，除依本條例有關規定處罰外，仍應追徵其所漏或沖退之稅款。」分
別為海關緝私條例第三十六條第一項及第四十四條前段定有明文。本件緣吉洋船務代
理股份有限公司代理之NICOSIA輪第七十七航次自香港載運進口十三只貨櫃乾蒜球（
艙單號碼第八四＼六二五六＼○○○六號），於八十四年十月十四日進儲被告所轄大
三鴻國際貨櫃股份有限公司貨櫃集散站，進口艙單列載毛重為一六○、○八○公斤，
進站時經會同站方共同過磅結果，實際毛重為二三四、○三○公斤。原告與訴外人衛
吾疆、王克定及曾裕銧等共謀，自當日迄同年十月十九日共同運重量九○、六○○
公斤（淨重八一、六○○公斤）之乾蒜球出站。經新竹縣警察局竹北分局（新工派出
所）查獲，移送被告審理違章成立，認定原告與訴外人衛吾疆等共同竊取貨櫃集散站
未稅進口貨物私運進入課稅區，顯有規避檢查、偷漏關稅、逃避管制之違法行為，乃
依據海關緝私條例第三十六條第一項規定，處貨價二倍之罰鍰三、六五一、八九二元
，並依同條例第四十四條規定追徵所漏進口稅費計六九二、八○九元，原告不服，循
序提起行政訴訟，主張：原告係與訴外人衛吾疆等人進入貨櫃集散場竊取管制進口貨
品，且原告僅負責把風，核與首揭「私自運送管制貨物進口」之要件不合，且經被告
八十五年度第一六一○號處分處罰確定，自不能同一事件，重行處罰，況被告以尚未
運出站與已運出站者分二次處罰，其數量根本無法認定，且刑事判決認定原告不
應負違反懲治走私條例刑事罪責，原處分顯乏依據，於法不合云云。經查：原告於八
十四年十月十九日二十三時三十分在上開貨櫃集散站附近草叢中攜帶作案工具日光燈
二支、銅絲鉗二支、直光牌充電式遠照燈二支、雙面膠、對講機及連絡電話號碼單時
，在警局自承與綽號「阿忠」者共同竊取大三鴻貨櫃站內貨櫃內之乾蒜頭，內其負責
把風，綽號「阿忠」（應係「阿疆」之誤，二者方言音近似）．．．，而系爭竊共
犯衛吾疆（即綽號阿忠者）於八十四年十月二十日到新工派出所自首時供稱：「我是
與甲○○二人共同前往大三鴻（貨櫃站）內行竊進儲裝有蒜頭貨櫃內的蒜頭，就當謝
費洪於犯案完畢後遭警查獲，我當時見到甲○○被警查獲即開始逃逸．．．。」「我
認識甲○○約五年之久．．．」，「我們要行竊前準備了鉗子、對講機、照明燈、鐵
絲，另提供兩張紙給甲○○內容抄寫對講機連絡信號．．．行動電話號碼及兩個空貨
櫃號碼（供收藏所竊乾蒜用）．．．等語」，有警局偵訊筆錄各乙份附原處分卷可稽
，而原告甲○○及訴外人衛吾疆、王克定、曾裕銧等共同竊罪行亦經檢察官提起公
訴，由臺灣新竹地方法院八十五年度易字第一七二四號刑事判決及臺灣高等法院八十
六年度上訴字第四五二四號刑事判決以原告等四人連續結夥三人以上攜帶兇器於夜間
侵入有人居住之建築物竊，各判罪處有期徒刑一年以上確定，亦有檢察官起訴書乙
份及刑事判決二份附原處分卷可證。足證原告係以共同竊之犯意而分擔犯罪行為（
縱僅把風亦同），自屬系爭竊之共同正犯，且明知衛吾疆為該貨櫃站之倉庫課長而
共謀竊取貨櫃站內未稅進口貨物私運進入課稅區內空貨櫃內再轉運出站，自有規避檢
查、偷漏關稅、逃避管制之違章行為，縱上開普通法院刑事判決認為原告不成立海關
緝私條例第三條之私運罪嫌，惟違反海關緝私條例第三條之刑事犯罪係以明知之故意
犯為成立要件，而本件原告違反海關緝私條例第三十六條第一項規定之行政罰並不以
明知之故意犯為必要，此參之司法院釋字第二七五號解釋意旨甚明，原告尚難執其刑
事判決未成立海關緝私條例第三條刑事犯之理由據以為本件行政罰亦不成立之依據。
況依海關緝私條例第三條規定，所謂私運貨物進口，僅須任具(1)規避檢查，(2)偷漏關
稅，(3)逃避管制等二種違法行為之任何一種自可成立私運貨物進口之違章行為。原告
自應負私運貨物進口之違章責任。次查：原告連續竊系爭乾蒜之行為共分為二部分
，第一部分為尚未出站而存於貨櫃場空櫃內者為二六、八六五．五公斤，此部分
乃被告八十五年度第一六一○號另案處分科罰已確定部分。而第二部分為本件原告等
已將所竊乾蒜運出站者為九○、六○○公斤部分，二者私運進口貨物之行為態樣及
貨物數量均不相同，被告分開處罰，難謂有一事二罰之不法。再查：本件系爭來貨於
八十四年十月十四日進儲大三鴻貨櫃站，過磅結果實際毛重量為二三四、三○三公斤
，原告行竊被查獲後，被告駐站關員於同年月二十一日會同貨櫃站過磅結果毛重為一
一三、五七七．五公斤，共短少一二○、四五二．五公斤，扣除存該貨櫃場空櫃內
未運出站之二九、八五二．五公斤，則本件運之重量為二九、八五二．五公斤，
應可認定，至刑事判決依據大三鴻貨櫃站職員余建成於竹北分局新工派出所之筆錄認
定為八九、六二○公斤，乃屬記憶之筆錄口述數目，可能有誤，較難採信。而該筆來
貨之「單價」係依據財政部關稅總局大陸物品鑑定委員會第三三四次會議決議，以對
原告最為有利即最便宜之河南蒜價格認定，其私貨重量及罰鍰之計算難謂無據。從而
原告所訴各節，均無足取，本件原處分揆諸首揭規定，洵無違誤，一再訴願決定遞予
維持，俱無不合，原告起訴意旨難謂為有理由，應予駁回。
據上論結，本件原告之訴為無理由，爰依行政訴訟法施行法第二條、行政訴訟法第九
十八條第三項前段，判決如主文。
中　　華　　民　　國　　九十一　　　年　　　三　　　　月　　　十四　　　日
                    最 高 行 政 法 院  第 二 庭
                                審 判 長 法  官　　　陳　石　獅
                                         法  官      吳  明  鴻
                                         法  官　　　彭　鳳　至
                                         法  官　　　高　啟　燦
                                         法  官　　　黃　合　文
右  正  本  證  明  與  原  本  無  異
　　　　　　　　　　　　　　　　　　　　 法院書記官　張  雅  琴
中　　華　　民　　國　　九十一　　　年　　　三　　　　月　　　十八　　　日
